【裁判字號】    91,自,278
【裁判日期】    920225
【裁判案由】    偽造文書
【裁判全文】
臺灣高雄地方法院刑事判決                          九十一年度自字第二七八號
    自  訴  人  丁○○  住高雄.
    法定代理人  陳綺倫
    自訴代理人  李慶榮律師
                孫守濂律師
    被      告  乙○○  男  四.
    被      告  戊○○  男  四.
    被      告  丙○○  女  三.
    共      同
    選任辯護人  江雍正律師
                陳慧錚律師
                吳世敏律師
    被      告  甲○○  男  七.
右列被告等因偽造文書等案件，經自訴人提起自訴，本院判決如左：
    主  文
乙○○、戊○○、丙○○、甲○○均無罪。
    理  由
一、自訴意旨略以：被告乙○○、戊○○、丙○○、甲○○等分別涉無權占有自訴人
    丁○○之父盧惠仁（已於民國九十年八月二十五日死亡）所遺留之不動產之嫌，
    經自訴人對被告等提起民事訴訟，主張被告等為無權占有（或應給付租金）繫屬
    於本院民事庭（本院九十年重訴字第一二三二號，實股）。詎被告等意圖為自己
    不法之利益，於九十一年二月間民事庭審理中竟分別偽造彼等各自與自訴人之父
    盧惠仁間之租賃契約：(一)被告乙○○偽造其向盧惠仁承租高雄市○○區○○路三
    十八號房屋，租期八十六年八月十五日起至九十四年八月十四日止，每月租金新
    台幣（下同）七萬五千元之租賃契約。(二)被告甲○○偽造向盧惠仁承租高雄市○○區○○路卅六號房屋，租期八十八年九月一日起至九十七年八月三十日止，每
    月租金十萬元之租賃契約。(三)被告戊○○偽造其向盧惠仁承租高雄市○○區○○
    路二一八、二二０號房屋，租期八十九年十二月一日起至九十五年十二月一日止
    ，每月租金四萬元之公證租賃契約。(四)被告丙○○偽造其向盧惠仁承租高雄市三
    民區○○○路九號房屋，租期自八十九年八月一日起至九十七年七月三十一日止
    ，每月租金五萬元之租賃契約。被告等並將上開偽造之租賃契約附於被告等九十
    一年二月四日之民事答辯狀做為文書證物，提出於鈞院民事庭而行使之，，因認
    被告等涉有刑法第二百十六條、第二百十條行使偽造私文書、第三百三十九條第
    二項之詐欺得利未遂罪嫌。
二、按犯罪事實應依證據證據認定之，無證據不得推定其犯罪事實，刑事訴訟法第一
    百五十四條定有明文。又事實之認定，應憑證據，如未能發現相當證據，或證據
    不足以證明，自不能以推測或擬制之方法，為裁判基礎（最高法院四十年台上字
    第八六號判例參照）；而告訴人之告訴，係以使被告受刑事訴追為目的，是其陳
    述是否與事實相符，仍應調查其他證據以資審認（最高法院五十二年台上字第一
    三００號判例參照），易言之，即藉由補強證據之存在，以增強或擔保告訴人陳
    述之證明力（最高法院八十七年度台上字第二一七六號判決要旨參照）。且認定
    犯罪事實所憑之證據，雖不以直接證據為限，間接證據亦包括在內，然無論直接
    證據或間接證據，其為訴訟上之證明，須於通常一般之人均不致有所懷疑，而得
    確信其為真實之程度者，始得據為有罪之認定，倘其證明尚未達此一程度，而有
    合理之懷疑存在而無從使事實審法院得有罪之確信時，即應由法院為諭知被告無
    罪之判決（最高法院七十六年台上字第四九八六號判例參照）。次按刑法上所謂
    偽造之概念，係以無制作權而冒名製作不實內容之行為而言，是以無權製作之人
    冒用他人名義簽發為要件，如果行為人基於本人之授權，或其他原因有權製作者
    ，則與無權之偽造行為不同。
三、自訴人認被告乙○○、戊○○、丙○○、甲○○等涉有上開犯行，係以被告等未
    提出租賃契約或公證書之原本，亦不提出給付租金之支票，且被告丙○○及乙○○所開立並交付給盧惠仁之租金支票，分別係每月十五萬元及二十五萬元，然被
    告丙○○及乙○○提出之租約係記載每月租金分別為五萬元及七萬五千元，故渠
    等所提出之租賃契約書顯屬偽造不實云云為主要論據。然訊據被告乙○○、戊○○、丙○○、甲○○等均堅決否認有何偽造文書之犯行，辯稱：渠等的確有向盧
    惠仁租用土地等語。經查：
（一）被告戊○○確於八十九年十一月二十一日至本院公證處提出其向盧惠仁承租高
      雄市○○區○○路二一八、二二０號房屋，租期八十九年十二月一日起至九十
      五年十二月一日止，每月租金四萬元之租賃契約正本公證一事，業據本院調閱
      本院八十九年度公字第一二０五九一號卷宗無訛，是自訴人認被告戊○○於本
      院民事庭提出之租賃契約影本係偽造云云，即有未洽。
（二）又被告丙○○辯稱伊係以三騏汽車有限公司（下稱三騏公司）之支票支付盧惠
      仁每月五萬元租金等語，據本院依職權向華南商業銀行查詢三騏公司八十九年
      至九十年支票往來明細，據該行函附之三騏公司存款往來明細表，三騏公司確
      實每月皆有一筆面額為五萬元之票款支出，是被告丙○○前開辯詞，應非虛佞
      。此外，自訴人認被告丙○○與盧惠仁訂定之租賃契約係偽造云云，除其片面
      指述外，並無提出其他證據證明，實難僅憑自訴人之指述，而遽認被告丙○○
      提出之租賃契約係偽造。
（三）雖本院依職權向高雄區中小企業銀行函查被告乙○○自八十六年至九十年之支
      票往來明細，據該行函附之支存存提明細查詢所載，被告乙○○於八十九年五
      月至九十年四月開立予盧惠仁之支票均係面額為二十七萬元之支票，並非租賃
      契約所載之七萬五千元，然此或僅能證明被告乙○○與盧惠仁當初訂定之租賃
      契約約定之租金金額應非係其上所載之金額，尚無法遽以論斷被告乙○○未曾
      與盧惠仁訂定租賃契約，既上開租賃契約自訴人並無法證明係偽造，則被告乙○○與盧惠仁在渠等有權製作之租賃契約上，縱書立不實之租金內容，亦難認
      有何偽造文書之犯行。
（四）自訴人對於被告甲○○提出之租賃契約係偽造一事，遍觀全卷，其亦無提出任
      何證據供本院審酌，然觀諸卷附之被告甲○○與盧惠仁訂定之租賃契約影本，
      其上出租人盧惠仁蓋立之印章與前開被告戊○○經本院公證之租賃契約書上盧
      惠仁之印章，在字體之樣式、規格上均相符，顯應係同一印章，可認被告甲○○提出之租賃契約，亦應為真正始然。綜此，自訴人指稱被告等偽造文書犯行
      所舉之相關事證，無法使本院達到被告等有罪之確信心證，仍有合理可疑存在
      ，洵難繩以被告等刑罰。
（五）又所謂訴訟詐欺係指藉法院之錯誤裁判，以為詐欺之手段，即利用訴訟為詐欺
      之方法，其訴訟行為之本身即是欺罔行為，而被害之敗訴一造，因服從裁判不
得已而提供財物或財產上之利益。惟查：系爭租賃契約係被告等於本院民事庭
      審理時到庭應訊時所提出，且契約之內容並無不實，已如前述，從而本件被告
      等並無提出不實證據，利用訴訟為詐欺之方法，是被告等所為尚與訴訟詐欺不
      同。綜上所述，係爭租賃契約應為真實，而被告等於民事訴訟中執系爭租賃契
      約行使抗辯權，亦與訴訟詐欺有別，是被告等犯罪不能證明，此外復查無其他
      積極證據足資證明被告等有何自訴人所指之上開犯行，應均為無罪之諭知。
據上論斷，應依刑事訴訟法第三百四十三條、第三百零一條第一項，判決如主文
中      華      民      國    九十二    年      二      月    二十五    日
                                    臺灣高雄地方法院刑事第五庭
                                        審判長法   官   吳永宋
                                              法   官   林家賢
                                              法   官   張茹棻
右正本證明與原本無異。
如不服本判決，應於判決送達後十日內，向本院提出上訴狀。
                                              書記官    李忠霖
中      華      民      國  九十二    年      二      月    二十六    日


司法院資訊處製作；財團法人民間司法改革基金會備份。
